【裁判字號】    95,上更(一),765
【裁判日期】    951228
【裁判案由】    違反槍砲彈藥刀械管制條例
【裁判全文】
臺灣高等法院刑事判決             95年度上更(一)字第765號
上  訴  人  臺灣臺北地方法院檢察署檢察官
上  訴  人
即  被  告  甲○○
                    （現另案在臺灣臺北監獄執行中）
選任辯護人  粘舜權律師
上列上訴人因被告違反槍砲彈藥刀械管制條例案件，不服臺灣臺
北地方法院94年度訴字第860號，中華民國95年4月27日第一審判
決（起訴案號：臺灣臺北地方法院檢察署94年度偵字第1795號）
，提起上訴，判決後，經最高法院發回更審，本院判決如下：
    主  文
原判決關於甲○○未經許可製造其他可發射子彈具殺傷力之改造
槍枝部分及定執行刑均撤銷。
甲○○未經許可製造其他可發射子彈具殺傷力之改造槍枝，未遂
，累犯，處有期徒刑參年肆月，併科罰金新台幣拾萬元，罰金如
易服勞役，以新台幣參仟元折算壹日；扣案如附表所示之物均沒
收。
    事  實
一、甲○○於民國八十九年八月十五日，因違反槍砲彈藥刀械管
    制條例案件，經臺灣臺北地方法院判處有期徒刑四月，如易
    科罰金，以三百元折算一日，八十九年十月二日確定；另於
    八十九年八月十五日，因施用毒品案件，經臺灣臺北地方法
    院分別判處有期徒刑八月、六月，應執行有期徒刑一年；又
    於九十年十月三日，因施用毒品案件，經臺灣臺北地方法院
    各判處有期徒刑十月，應執行有期徒刑一年六月，上訴後經
    本院判決駁回上訴確定，於九十年七月二十日入監服刑，各
    罪合併執行，於九十二年十月二十四日假釋，九十三年二月
    十二日所餘刑期屆滿，未經撤銷假釋，其未執行之刑以已執
    行論。詎甲○○仍不知悔改，明知未經許可，不得製造槍、
    彈，竟基於製造其他可發射子彈具殺傷力之改造槍枝及製造
    子彈之犯意，先於九十三年八月間某日、十月間某日、十二
    月間某日，前往臺北縣板橋市○○路○段二Ｏ九號「軍械室
    玩具槍專賣店」購買：(1)附表編號二所示之玩具手槍。(2)附
    表編號三所示之玩具手槍。(3)附表編號九所示之玩具手槍。
    (4)仿WATLHER廠PPK/S型半自動手槍製造之金屬玩具手槍一支
    。(5) 仿COLT廠1908 CALIBER 25型半自動手槍製造之金屬玩
    具手槍一支。(6) 仿BERETTA廠84型半自動手槍製造之金屬玩
    具手槍一支（上開(4)至(6)玩具手槍均不具殺傷力）。(7)不具
    殺傷力之金屬玩具子彈（道具子彈）若干顆。並於不詳地點
    購得可供製造子彈使用之金屬材料若干、沖天炮火藥十二盒
    （附表編號二十三所示）、華山牌底火一盒（附表編號二十
    二所示）等物。嗣自九十三年十一月間某日起，在其臺北縣
    新店市○○路○段四五九號四樓住處，基於同時同地製造子
    彈、槍枝之犯意，先以其自己所有之鑽臺、鑽孔機、砂輪研
    磨機、挫刀（附表編號二十四至二十七所示）等設備，利用
    上開購得之玩具子彈、底火等材料，接續製造成具殺傷力之
    彈頭直徑七‧九 7.9ＭＭ造子彈七顆（附表編號四所示）、
    具殺傷力之彈頭直徑八‧五六ＭＭ土造子彈1顆（ 附表編號
    五所示），具殺傷力之彈頭直徑八‧六ＭＭ造子彈一顆（附
    表編號十九所示），並已著手製造彈頭直徑八‧六ＭＭ土造
    子彈二顆（附表編號二十所示），惟因發射動能不足，不具
    殺傷力而未遂，及著手製造彈頭直徑八‧八ＭＭ造子彈二顆
    （附表編號二十一所示），因被查獲時尚欠缺底火非為子彈
    完整結構不具殺傷力而未遂。甲○○並同時同地基於製造其
    他可發射子彈具殺傷力改造槍枝之犯意，接續將上開(4)至(6)
    玩具手槍拆解，將拆解而得之零件中，仿 BERETTA廠八四型
    半自動手槍製造之金屬滑套換裝土造金屬槍機（附表編號十
    五所示），並嘗試以上開鑽臺對於所拆解之零件加工，甲○
    ○以此方式著手製造（改造）具殺傷力之手槍，惟尚未改造
    完成即遭查獲而未遂。嗣於九十三年十一月二十三日二十時
    許，為警持搜索票在甲○○車上查獲，並扣得附表編號一至
    八所示之物，復於九十四年一月二十一日九時三十分許，為
    警持搜索票於甲○○臺北縣新店市○○路○段四五九號四樓
    住處搜索查獲，並扣得附表編號九至二十七所示之物。
二、案經臺北縣政府警察局金山分局、臺北市政府警察局文山第
    一分局分別報告臺灣臺北地方法院檢察署檢察官偵查起訴。
    理  由
壹、程序部分
一、按刑事訴訟法第一百五十九條之五明定：「被告以外之人於
    審判外之陳述，雖不符前四條之規定，而經當事人於審判程
    序同意作為證據，法院審酌該言詞陳述或書面陳述作成時之
    情況，認為適當者，亦得為證據。」、「當事人、代理人或
    辯護人於法院調查證據時，知有第一百五十九條第一項不得
    為證據之情形，而未於言詞辯論終結前聲明異議者，視為有
    前項之同意。」，其立法理由在於傳聞證據未經當事人之反
    對詰問予以核實，乃排斥其證據能力。惟當事人如放棄對原
    供述人之反對詰問權，於審判程序表示同意該等傳聞證據可
    作為證據，此時，法院除認該傳聞證據欠缺適當性外，自可
    承認其證據能力。又當事人、代理人或辯護人於調查證據時
    ，知有刑事訴訟法第一百五十九條第一項不得為證據之情形
    ，卻表示「對於證據調查無異議」、「沒有意見」等意思，
    而未於言詞辯論終結前聲明異議者，應視為已有將該等傳聞
    證據採為證據之同意。最高法院九十三年度台上字第三五三
    三號、九十四年度台上字第二九七六號判決亦採同一見解。
    經查：本案被告甲○○、辯護人及檢察官對「內政部警政署
    刑事警察局九十五年一月十一日刑鑑字第Ｚ○○○○○○○
    ○○號函」、「內政部九十五年二月二十四日內授警字第Ｚ
    ○○○○○○○○○號函」等證據，表示對證據能力不爭執
    ，復於審判期日就本院一一提示之證據於言詞辯論終結前，
    均未就所調查之證據主張有刑事訴訟法第一百五十九條第一
    項不得為證據之情形，本院審酌上開書面陳述作成時之情況
    ，並無不合法之情形，應認為適當，參照上開說明要旨，本
    案上開書面陳述證據，均有證據能力。
二、「內政部警政署刑事警察局九十四年一月三日刑鑑字第○九
    三○二三四Ｏ二六號及九十四年二月二十一日刑鑑字第Ｚ0
    00000000號槍彈鑑定書」，均屬於刑事訴訟法第二
    百零六條之鑑定報告，依刑事訴訟法第一百五十九條第一項
    之除外規定（該條立法理由參照），得作為證據。
貳、實體事項
一、上開同時同地製作槍、彈之犯行，業經上訴人即被告甲○○
    於警詢時及本院審理時坦承不諱如下：
  (一)、被告確有上開事實欄一所載改造槍、彈之犯行，業據被告
      於九十四年一月二十一日警詢中坦承在卷，該次警詢筆錄
      記載：「（警方於現場查獲之鑽臺、鑽孔機、研磨機各 1
      臺、槍身三支、槍枝滑套三個、彈匣二個、槍管一支、道
      具手槍一把、子彈五顆、挫刀一把、沖天炮火藥十二盒、
      底火一盒是作何用途？）我是利用上述工具來改造手槍及
      子彈的，子彈已試製五發，但尚未完成」、「（你如何改
      造手槍及子彈？）我是利用鑽臺固定槍枝，用鑽孔機鑽槍
      管，用研磨機及挫刀將粗糙部分磨平，因槍管太硬，所以
      未完成。子彈則是利用道具子彈用鑽臺固定，將彈頭及彈
      核分解，加入沖天炮火藥及底火再組合，但未完成」、「
      （你一共改造幾支槍枝？成功幾支？）總共改了三支，但
      均未成功」等語。
  (二)、被告於原審雖辯稱：警詢中未曾自白改造槍枝、子彈，警
      詢筆錄記載不實云云，惟經原審法院勘驗被告上開警詢之
      錄音帶，關於被告自白改造槍枝、子彈之部分，勘驗結果
      略為：「（你拿這些鑽孔機、研磨機、鑽臺、現場槍身零
      件零組件、道具槍、子彈五顆、挫刀、沖天炮火藥十二盒
      、子彈底火一盒是作何用途？）這些東西是要買回來要改
      造槍枝的啊」、「（改造槍枝還有咧？）槍還沒有改好」
      、「（對啊，就是改了那五顆子彈嘛，對不對？）對」、
      「（用來改造槍彈，已製作五顆，但尚未完成？）對啊」
      、「（他剛才回答是說他買這些槍枝回來利用鑽孔機、鑽
      臺、研磨機來製造槍彈，但是未完成，是不是這樣？）對
      啊」、「（就是製作了五顆但未完成就對了？）對」、「
      （我問你喔，你如何利用這些機具製造槍彈？方法如何？
      等打字完再回答，印象中如何做出來這樣就好了，對吧，
      一定有一個動作如何去做）用鑽台要鑽孔時鑽不下去，才
      發現沒辦法」、「（現有五顆成品還沒完成，是如何製成
      ？）那五顆我有做，但是就沒辦法作，才沒製成」、「（
      怎麼做啊，先用鑽孔機怎麼樣？）用鑽孔機要鑽孔啊，但
      鑽孔鑽不進去啊，後來就沒鑽了」…「（就你慢慢說，鑽
      一鑽失敗是怎樣你說沒關係？）就是用穿（鑽）孔機把子
      彈鑽孔啦，鑽孔之後固定，但是鑽一半後發現沒辦法鑽，
      才會未製造完成」、「（鑽臺固定，然後用鑽孔機打洞？
      ）對」、「（研磨機研磨彈頭？）研磨機研磨粗糙部分」
      、「（彈體粗糙部分？）對」、「（銼刀咧？）銼刀也是
      要磨的」…、「（那現在子彈部分怎麼說？）都是一樣啊
      」、「（也是一樣？順序啦，彈頭是怎樣成型的？）彈頭
      買來就有了」、「（買來就有了？以購買現有的彈頭…）
      道具子彈」、「（道具子彈，然後呢？彈頭是以現有購買
      的道具子彈，然後分解？）用鑽台固定」、「（也是用鑽
      臺固定？然後呢？）然後再去組合」、「（再去組合？再
      說一遍，固定鑽臺後，如何組合？火藥放下去？底火怎樣
      ？）那都還沒有放」…「（你現在認為都失敗嘛，沒有關
      係嘛…）我現在用鑽臺固定，用彈頭放在彈殼組合這樣，
      這樣就好了啊」、「（彈頭？）要放在彈殼裡面」、「（
      把火藥放裡面嘛）底火」、「（底火的藥？）底火和藥都
      是放一起」、「（好了，你為何會想要製作槍彈？）純粹
      是觀賞和好玩的」…「（你改造槍枝和子彈有無同夥？）
      沒有」、「（都你一個人喔？）對」、「（你總共改過幾
      枝？成功幾枝？）有改過都沒成功過」、「（對阿，改過
      幾枝？）就是都在這邊而已」、「（就是現在被你改了三
      支的那個啊？）對」、「（總共改了三枝都沒有成功？）
      都沒有成功」…「（你的現場發現的哪個，還有改壞的玩
      具槍喔，道具槍，包括你現在那支華山牌槍號FS9708還有
      三枝改壞的，哪裡買的？）板橋文化路購買的」、「（有
      沒有店名？）軍械室」…等語，製有勘驗筆錄附於本院卷
      可稽，足見被告於警詢中，確已坦承著手改造槍、彈犯行
      ，上開警詢筆錄記載固經整理而較為精簡，仍無悖於被告
      陳述意旨，被告此部分之自白自得作為證據。
  (三)、此外，並有可供被告改造槍、彈之工具及材料，即九十三
      年十一月二十三日查獲之玩具手槍二支、子彈八顆、彈簧
      一條、擊鎚一個、改造子彈半成品二顆（九十四年度偵字
      第一七九五號偵卷第二十六頁扣押物品目錄表第一、二、
      四、五、六項，即附表編號二至八），及九十四年一月二
      十一日扣得之道具槍一支、槍身三個、槍管一支、滑套三
      個、彈匣二個、改造子彈五顆、華山牌底火一盒、沖天炮
      火藥十二盒、鑽臺一臺、鑽孔機一臺、研磨機一臺、挫刀
      一支等物扣案可證（九十四年度偵字第一八九六號偵卷第
      二十六、二十七頁扣押物品目錄表，即附表編號九至二十
      七所示）。
  (四)、上述九十三年十一月二十三日扣案物，經內政部警政署刑
      事警察局鑑定結果：「一、送鑑貝瑞塔改造手槍一支（槍
      枝管制編號0000000000，附表編號二所示），係仿BERETT
      A 廠Ｍ八四型半自動手槍製造之玩具手槍，經檢視，槍管
      內具阻鐵，無法供發射彈丸使用，認不具殺傷力。二、送
      鑑ＦＢＩ改造手槍一支（槍枝管制編號0000000000，附表
      編號三所示），認係仿FN廠半自動手槍製造之玩具手槍，
      經檢視，槍管內具阻鐵，無法供發射彈丸使用，認不具殺
      傷力。三、送鑑改造子彈八顆（附表編號四、五）：(一)七
      顆，認均係土造子彈，具直徑七‧九ＭＭ屬彈頭，採樣二
      顆試射，均可擊發，認均具殺傷力。(二)二顆，認係土造子
      彈，具直徑八‧五六ＭＭ屬彈頭，經實際試射，可擊發，
      認具殺傷力。(三)送鑑改造子彈半成品二顆（附表編號八）
      ，認均係玩具金屬彈殼」等情，有該局九十四年一月三日
      刑鑑字第0930234026號槍彈鑑定書在卷可稽（九十四年度
      偵字第一七九五號偵卷第五至十頁）。該次鑑定未試射之
      五顆子彈，另經原審法院送該局實際試射，均可擊發，認
      均具殺傷力等情，復有該局九十五年十月十一日刑鑑字第
      0940199249號函附卷可參（該函說明欄二(一)）。而扣案擊
      鎚一個（附表編號七所示），係玩具槍之金屬擊鎚，認定
      非屬公告之槍砲彈藥主要組成零件等情，復有內政部九十
      五年二月二十四日內授警字第0950870255號函附卷可憑（
      該函說明欄第二、(一)、６項）。
  (五)、上述九十四年一月二十一日扣案物，經內政部警政署刑事
      警察局鑑定結果：「一、送鑑仿貝瑞塔玩具槍一支（槍枝
      管制編號0000000000，附表編號九所示），認係仿BERETT
      A 廠八四型半自動手槍製造之玩具手槍，經檢視，槍管內
      具阻鐵，依現狀，無法供發射彈丸使用，認不具殺傷力。
      二、送鑑改造子彈五顆，(一)二顆（附表編號二十一），任
      均係土造子彈，具直徑約八‧八ＭＭ金屬彈頭，經檢視，
      欠缺底火，非為子彈完整結構，認均不具殺傷力。(二)三顆
      （附表編號十九、二十），認均係土造子彈，具直徑約八
      ‧六ＭＭ金屬彈頭，採樣一顆試射，可擊發，惟發射動能
      不足，認不具殺傷力。三、送鑑改造槍管一支（附表編號
      十八所示），認係玩具金屬槍管（內具阻鐵）等情，有該
      局九十四年二月二十一日刑鑑字第0940016187號槍彈鑑定
      書在卷可稽（九十四年度偵字第一八九六號偵卷第九十至
      九十四頁），而該次鑑定未經試射之子彈二顆，另經原審
      法院送該局實際試射，其中一顆無法擊發，認不具殺傷力
      ，另一顆，可擊發，認具殺傷力等情，復有該局九十五年
      一月十一日刑鑑字第0940199249號函附於本院上訴卷可參
      （該函說明欄二(二)）。另經原審法院送請內政部鑑定結果
      ，上述扣案改造槍管一支（附表編號十八所示），認定非
      屬公告之槍砲彈藥主要組成零件；送鑑滑套三個：(一)一個
      ，認係仿WATLHER廠PPK/S型半自動手槍製造之金屬滑套（
      附表編號十三所示）。(二)一個，認係仿COLT廠1908CALIBE
      R 25型半自動手槍製造之金屬滑套（附表編號十四所示）
      。(三)一個，認係仿 BERETTA廠84型半自動手槍製造之金屬
      滑套（換裝土造金屬槍機，附表編號十五所示）。送鑑彈
      匣二個：(一)一個，認係仿WATLHER廠PPK/S型半自動手槍製
      造之金屬彈匣（附表編號十六所示）。(二)一個，認係仿BE
      RETTA廠八四型半自動手槍製造之金屬彈匣（ 附表編號十
      七所示）。送鑑槍身三個：(一)一個，認係仿WATLHER廠PPK
      /S型半自動手槍製造之金屬槍身（附表編號十所示）。(二)
      一個，認係仿COLT廠1908 CALIBER二五型半自動手槍製造
      之金屬槍身（附表編號十一所示）。(三)一個，認係仿BERE
      TTA廠八四型半自動手槍製造之金屬槍身（ 附表編號十二
      所示）。上開送鑑滑套、彈匣、槍身，認定均非屬公告之
      槍砲彈藥主要組成零件等情，有內政部九十五年二月二十
      四日內授警字第0950870255號函附於卷可考（該函說明欄
      第二、(二)、３項、第二、(三)、２項）。
  (六)、綜上，被告於警詢中及本院更一審審理中既已坦承著手製
      造（改造）槍枝、子彈，並陳稱：九十三年一月二十一日
      被查獲之工具、玩具槍、子彈、零件、火藥等物均係伊所
      購買，用來改造槍、彈使用，且扣案槍、彈均係「軍械室
      玩具槍專賣店」購買等情如前述，並觀之本件扣案之槍身
      、滑套、彈匣，分屬仿WATLHER廠PPK/S型半自動手槍、仿
      COLT廠一九Ｏ八CALIBER二五型半自動手槍、仿BERETTA廠
      八四型半自動手槍所有，堪認被告有在「軍械室玩具槍專
      賣店」購買仿WATLHER廠PPK/S型半自動手槍製造之玩具手
      槍、仿COLT廠一九Ｏ八 CALIBER二五型半自動手槍製造之
      玩具手槍、仿 BERETTA廠八四型半自動手槍製造之玩具手
      槍各一支，並於購入後，旋加以拆解，並參以扣案仿BERE
      TTA 廠八四型半自動手槍製造之金屬滑套已換裝土造金屬
      槍機如前述，及被告上開警詢中自承：試製槍彈時，係用
      鑽臺鑽孔時鑽不下去，發現沒辦法等語（按被告上開警詢
      時坦承改造九十四年一月二十一日扣案之五顆子彈，因該
      五顆子彈中有一顆具殺傷力，被告製造子彈已屬既遂，並
      無「鑽不下去」而無法製成之情事，故被告此部分陳述，
      應指試製槍枝行為），堪認被告拆解上開三支玩具手槍後
      ，取其中仿 BERETTA廠八四型半自動手槍製造之金屬滑套
      ，加以換裝土造金屬槍機，並使用鑽臺對於該等零件加工
      。被告已著手於改造玩具手槍使具殺傷力等情，應可採認
      。
  (七)、被告雖於原審審理時雖另辯稱：扣案鑽臺、鑽孔機均無法
      用以製造槍管、彈頭云云，惟證人即參與執行九十四年一
      月二十一日扣案槍、彈鑑定之內政部警政署刑事警察局鑑
      識科警員陳顯明於偵查中結證稱：「（扣案機械器具、鑽
      孔機臺等設備可否來改造槍枝、子彈？）現場鑽孔機是可
      以車穿市售玩具手槍槍管內阻鐵，研磨機是可以刨光改造
      槍械將其改造更精緻或將子彈表面刨光，而華山牌底火可
      以作為改造或土造子彈的底火使用，而沖天炮火藥可以作
      成子彈發射火藥」、「玩具手槍改造成土製手槍是用鑽孔
      機將槍管裡的阻鐵車掉就可以，或者自行車製的槍管換裝
      到玩具手槍就可以，再加上自己的改造子彈並可以射擊」
      等語（九十四年度偵字第一八九六號第一Ｏ六頁），核與
      被告於上述警詢時業已供承利用扣案機械工具著手改造槍
      、彈，被告坦承改造之九十四年一月二十一日扣案五顆子
      彈中，其中一顆經鑑定具殺傷力即已改造完成等情如前述
      ，可見扣案機械工具均係供被告犯罪所用之物，確可供改
      造槍彈使用，且被告已使用該等機械工具著手改造槍彈甚
      明。是以被告辯稱：扣案機械工具無法用以製造槍、彈云
      云，顯非事實，自不可採。
  (八)、被告於警詢中僅坦承製造子彈未遂如前述，並於原審法院
      審理時辯稱：九十三年十一月二十三日被查獲具殺傷力改
      造子彈八顆，是潘金龍交付保管的，其餘子彈均係在「軍
      械室玩具槍專賣店」買的云云，並於本院前審準備程序時
      ，請求鑑定「彈頭銅屑」，欲證明並未製造子彈云云。經
      查：(1)被告九十四年一月二十一日遭查獲子彈五顆，參以
      前開被告當日警詢中之供述，被告已自承使用扣案機械工
      具著手改造該五顆子彈甚明。而該五顆子彈其中一顆具直
      徑約八‧六ＭＭ金屬彈頭之土造子彈具有殺傷力等情，已
      如前述，被告改造子彈犯行已屬既遂，且堪認被告確係使
      用扣案機械工具改造子彈。(2)被告於九十三年十一月二十
      三日遭查獲具殺傷力土造子彈八顆、玩具金屬彈殼二顆。
      據被告當日警詢供稱：改造子彈八顆、玩具金屬彈殼二顆
      都是我的，是在「軍械室玩具槍專賣店」買的，供自己觀
      賞用的等語（九十四年度偵字第一七九五號偵卷第十七頁
      ），被告於原審法院改稱：該次查獲八顆子彈亦為潘金龍
      交付云云，均係卸責之詞，難以採信。(3)被告雖辯稱：扣
      案子彈（含具殺傷力之九顆），均係購自「軍械室玩具槍
      專賣店」云云。參以「軍械室玩具槍專賣店」負責人羅濟
      軒偵查中證稱：九十四年一月二十一日扣案子彈中，九十
      四年度偵字第一八九六號偵卷第九十四頁刑鑑字第094001
      6187號槍彈鑑定書照片七第二顆（即具八‧六ＭＭ屬彈頭
      之土造子彈三顆其中一顆），是我公司開發的裝飾彈，其
      他子彈並非我公司製造。我的裝飾彈裡沒有火藥，如果客
      人要改造，就會在子彈底面挖洞填裝火藥和底火。九十三
      年十一月二十三日扣案子彈中，九十四年度偵字第一七九
      五號偵卷第九頁刑鑑字第0930234026號槍彈鑑定書照片九
      子彈七顆（彈頭直徑七‧九ＭＭ土造子彈），不是我公司
      開發的裝飾彈，也不是華山牌所附贈的子彈。我開發的裝
      飾彈沒有彈頭，我的彈頭、彈頭身體和底部三者是可以組
      合而成的，但是子彈底部並沒有車開無法裝填火藥，除非
      客人私自改造等語（九十四年度偵字第一八九六號偵卷第
      一二三頁）。足見「軍械室玩具槍專賣店」販賣之玩具子
      彈並不具殺傷力。而被告所自承著手改造之九十四年一月
      二十一日扣案五顆子彈，其中 1顆係購自以「軍械室玩具
      槍專賣店」之玩具子彈所改造，可見被告確以購自「軍械
      室玩具槍專賣店」之玩具子彈作為製造（改造）子彈之材
      料來源之一，並參以扣案子彈中，大部分並非以「軍械室
      玩具槍專賣店」出售之玩具子彈所改造，足見被告改造子
      彈所用之金屬材料，除購自「軍械室玩具槍專賣店」外，
      並另由不詳管道購買金屬材料為之。(4)再參以證人陳顯明
      於偵查中證稱：九十四年一月二十一日扣案土造子彈，我
      將之分成八‧八ＭＭ金屬彈頭及八‧六ＭＭ金屬彈頭二種
      。八‧六ＭＭ屬彈頭之子彈並非市售玩具金屬彈殼，而是
      由他人（應指非市售）自行車製之金屬彈殼，再自行加裝
      火藥並加裝八‧六ＭＭ彈頭。扣案華山牌底火可以作為改
      造或土造子彈之底火使用，而沖天炮火藥可以作為子彈發
      射火藥。九十三年十一月二十三日扣案之改造子彈是由自
      行車製的金屬彈頭再加裝火藥的土造子彈，與上述改造子
      彈的製程相同等語（九十四年度偵字第一八九六號偵卷第
      一Ｏ六頁）。查九十四年一月二十一日查獲之彈頭直徑八
      ‧六ＭＭ土造子彈 3顆中（附表編號十九、二十所示），
      確有一顆係使用購自「軍械室玩具槍專賣店」之玩具子彈
      加以改造而成，業經證人羅濟軒證述如前，證人陳顯明關
      於此部分之證言固與事實不符而非可採，惟其關於其餘二
      顆彈頭直徑八‧六ＭＭ土造子彈並非市售品而係自行車製
      等情之證言，仍屬可信。該等子彈（附表編號四、五、十
      九、二十，除附表編號十九、二十其中一顆係利用購自「
      軍械室玩具槍專賣店」玩具子彈所改造者外）既均非市售
      之成品而係自行車製，且「軍械室玩具槍專賣店」販售之
      玩具子彈並無彈頭、火藥，不具殺傷力，而被告辯稱九十
      三年十一月二十三日查獲具殺傷力子彈八顆（附表編號四
      、五）係潘金龍所交付云云又非可採，被告既無法清楚說
      明扣案具殺傷力子彈來源，且被告於警詢中已將製造子彈
      之方法及流程供述詳確，而扣案機器工具確可供製造子彈
      使用，扣案底火、沖天砲火藥均可作為土造子彈材料等情
      如前述，堪認扣案具殺傷力子彈均係被告自行製造而成，
      被告請求鑑定「彈頭銅屑」，既非明確，亦無必要，附此
      明。(5)綜上，被告確係使用扣案機械工具，以購自「軍
      械室玩具槍專賣店」之玩具子彈及另由不詳管道取得金屬
      材料，暨不詳處所購得之底火、沖天炮火藥為材料製造子
      彈（扣案底火、沖天炮火藥為供被告犯罪所用或供犯罪預
      備之物），共著手製造子彈十三顆（附表編號四、五、十
      九至二十一所示），製成具殺傷力子彈九顆（附表編號四
      五、十九所示），製造未遂者四顆（附表編號二十、二十
      一所示）等情，堪予採認。
  (九)、綜上所述，被告於本院審理時之自白，核與其他事證相符
      ，自得作為判斷之依據。本件被告同時、同地製造槍、彈
      之犯行，堪以認定，應依法論科。
二、法律適用
  (一)、按行為後法律有變更者，依修正前刑法第一條第一項之規
      定，以適用裁判時法為原則，如行為時法有利於行為人，
      則例外適用行為時法；依修正後刑法第二條第一項規定，
      以適用行為時法為原則，惟如裁判時法有利於行為人，則
      例外的適用裁判時法。本案被告行為後，槍砲彈藥刀械管
      制條例第八條規定已於九十四年一月二十六日經修正公布
      ，原第十一條條文刪除，並自九十四年一月二十八日生效
      ，原第十一條第一項規定：「未經許可，製造、販賣或運
      輸第四條第一項第一款所稱其他可發射金屬或子彈具有殺
      傷力之各式槍砲者，處五年以上有期徒刑，併科新臺幣一
      千萬元以下罰金」，修正後之第八條第一項則規定：「未
      經許可，製造、販賣或運輸鋼筆槍、瓦斯槍、麻醉槍、獵
      槍、空氣槍或第四條第一項第一款所稱其他可發射金屬或
      子彈具有殺傷力之各式槍砲者，處無期徒刑或五年以上有
      期徒刑，併科新臺幣一千萬元以下罰金」，被告前揭未經
      許可製造其他可發射子彈具殺傷力改造槍枝犯行，經比較
      修正後同條例第八條第一項及修正前第十一條第一項之規
      定，以修正前即行為時槍砲彈藥刀械管制條例第十一條第
      一項規定之刑罰為輕；另槍砲彈藥刀械管制條例第十二條
      關於未經許可，製造子彈罪，則未修正。是核被告甲○○
      所為，係犯修正前槍砲彈藥刀械管制條例第十一條第五項
      、第一項之未經許可，製造其他可發射子彈具殺傷力之改
      造槍枝未遂罪及同條例第十二條之未經許可，製造子彈罪
      。
  (二)、被告已著手於製造槍枝犯行之實施，惟未製造完成之際即
      被查獲，為未遂犯。按「行為後刑法條文經修正，惟無有
      利、不利情形（如刑法第十五條、第三十條之文字修正，
      第五十五條但書、第五十九條實務見解之明文化、第二十
      六未遂犯得減輕其刑之規定移列第二十五等），純文字修
      正者，非屬法律之變更，並無比較適用之問題，應依一般
      法律適用原則，適用裁判時法。」最高法院九十五年十一
      月七日第二十一次刑事庭會議決議在案，是以本件被告之
      未遂犯，應依修正後刑法第二十五條第二項之規定，減輕
      其刑。
  (三)、被告製造子彈後持有子彈之低度行為，為其製造之高度行
      為所吸收，不另論罪。至於被告製造槍、彈前、後，雖持
      有可供製造槍、彈之材料，惟查本案扣案可供製造槍、彈
      之材料即如附表編號二、三、六至十八、二十至二十三之
      物（其中編號二十、二十一子彈因不具殺傷力而製造未遂
      ，惟仍屬供被告犯罪所用之物〈材料〉），分別經內政部
      及內政部警政署刑事警察局鑑定結果，認為非屬公告之槍
      砲彈藥主要組成零件等情，有內政部九十五年二月二十四
      日內授警字第0950870255號函、內政部警政署刑事警察局
      九十五年一月十六日刑偵五字第0950008741號鑑驗通知書
      附於原審卷可稽，附此敘明。被告先後著手製造三支槍枝
      之行為，及先後製造子彈十三顆（九十三年十一月二十三
      日被查獲具殺傷力之八顆，及九十四年一月二十一日被查
      獲之具殺傷力之1顆，不具殺傷力之4顆，雖有既、未遂之
      別），各係基於各別單一製造槍枝或子彈犯意下之接續動
      作，為接續犯，均僅論以一罪。
  (四)、按刑法第五十五條關於想像競合犯之規定，於九十四年一
      月七日已有修正通過，並於九十五年七月一日施行，修正
      後增設但書規定「但不得科以較輕罪名所定最輕本刑以下
      之刑」，係科刑之限制，為法理之明文化，非屬法律之變
      更問題。按「行為後刑法條文經修正，惟無有利、不利情
      形（刑法第十五條、第二十八條、第三十條之文字修正，
      第五十五條但書、第五十九條實務見解之明文化），應適
      用裁判時法。」最高法院九十五年九月十四日第五次刑事
      庭臨時庭長會議決議在案，是以本件關於想像競合犯之條
      文，應引用裁判時法即修正後刑法第五十五條前段。本件
      被告甲○○於購買上開玩具手槍、玩具子彈及火藥等物之
      初，係基於製造槍、彈之犯意同時購入，而製造槍、彈之
      地點及所用之設備，又均相同，且其係基於單一、包括的
      同時製造本件槍、彈，被告係同時同地製造槍、彈，為一
      個製造行為而犯二種罪名，係一行為而觸犯數罪名，應依
      刑法第五十五條想像競合犯，從較重之製造槍枝之罪論處
      （最高法院七十三年度第第一次刑事庭會議 (二) 決議參
      照）。
  (五)、被告甲○○有事實欄所載論罪科刑執行完畢之事實，有本
      院被告前案紀錄表在卷可稽，其於有期徒刑執行完畢後五
      年以內再犯本件最重本刑為有期徒刑以上之罪，不論依修
      正前之刑法第四十七條，或修正後之刑法第四十七條第一
      項之規定，均構成累犯，對被告而言並無有利或不利之情
      形，自不生新舊法比較之問題，應逕依裁判時法即修正後
      刑法第四十七條第一項，論以累犯，並加重其刑。
三、原審以本件被告事證明確，而予論科，固非無見。惟查：
  (一)、本件被告犯罪時，刑法第四十二條第二項前段規定：「易
      服勞役以一元以上三元以下折算一日。」又受刑人行為時
      之易服勞役折算標準，業據修正前罰金罰鍰提高標準條例
      第二條前段規定，就其原定數額提高為一百倍折算一日，
      則被告行為時之易服勞役折算標準，應以銀元一百元至三
      百元折算一日，即新台幣三百元至九百元折算一日。惟九
      十五年七月一日修正公布施行之刑法第四十二條第三項前
      段規定：「易服勞役以新台幣一仟元、二仟元或三仟元折
      算一日。」比較修正前後之易服勞役折算標準，以修正後
      刑法之規定，較有利於受刑人，則應依刑法第二條第一項
      後段規定，本件應適用修正後即裁判時之刑法第四十二條
      第三項前段規定，定其折算標準，原審未及新舊法比較，
      尚有未合。
  (二)、原判決「據上論斷」欄漏未引用「刑法第三十八條第一項
      第一款」，亦有未合。
  (三)、關於「未遂犯應適用修正後刑法第二十五條第二項」、「
      想像競合犯應適用修正後刑法第五十五條前段」、「累犯
      應適用修正後刑法第四十七條第一項」，原審未及新舊法
      比較，惟因原判決逕行適用行為時法，其結果並無不同，
      對判決不生影響，就此部分，本院自毋庸撤銷改判（最高
      法院九十五年十一月七日第二十一次刑事庭會議決議參照
      ），併此敘明。
四、被告上訴意旨，請求輕判為「有期徒刑二年十月」云云，惟
    查：量刑乃屬於法院之職權，經本院再三斟酌，仍認原判決
    之量刑並違反罪刑相當原則，是以被告之上訴，為無理由；
    另檢察官上訴意旨，另以本件分別於九十三年十一月二十三
    日、九十四年一月二十一日經警查獲，惟該二次日期固相距
    達近二月，惟該二日期僅係被告被查獲之日期，而非製造之
    日期，是檢察官執此二不同之查獲日期，認被告本件多次製
    造槍、彈所為，「非接續犯」云云，亦無可採。惟原判決關
    於被告未經許可製造其他可發射子彈具殺傷力之改造槍枝既
    有前揭瑕疵而無可維持，自應由本院將原判決「關被告未經
    許可製造其他可發射子彈具殺傷力之改造槍枝部分及定執行
    刑」均撤銷改判。爰審酌被告犯罪後雖曾坦承部分犯行，惟
    嗣又否認製造槍、彈犯行，於本院更一審時始全部坦承犯行
    ，及被告犯罪之動機、目的、手段、所生危害等一切情狀，
    量處如主文第二項所示之刑；另按行為後法律有變更者，適
    用行為時之法律。但行為後之法律有利於行為人者，適用最
    有利於行為人之法律，刑法第二條第一項定有明文。
    本件被告犯罪時，刑法第四十二條第二項前段規定：「易服
    勞役以一元以上三元以下折算一日。」又受刑人行為時之易
    服勞役折算標準，業據修正前罰金罰鍰提高標準條例第二條
    前段規定，就其原定數額提高為一百倍折算一日，則被告行
    為時之易服勞役折算標準，應以銀元一百元至三百元折算一
    日，即新台幣三百元至九百元折算一日。惟九十五年七月一
    日修正公布施行之刑法第四十二條第三項前段規定：「易服
    勞役以新台幣一仟元、二仟元或三仟元折算一日。」比較修
    正前後之易服勞役折算標準，以修正後刑法之規定，較有利
    於受刑人，則應依刑法第二條第一項後段規定，本件爰適用
    修正後即裁判時之刑法第四十二條第三項前段規定，定其折
    算標準，以示懲儆。
五、起訴書雖未據引用修正前槍砲彈藥刀械管制條例第十一條第
    一項條文，惟起訴書「犯罪事實欄」業已就被告製造尚未改
    造完成之玩具手槍三支等情，記載明確（起訴書第二頁第一
    至四行），於法應認為檢察官就被告製造槍枝未遂犯行部分
    業已經起訴，本院自得合一審判，附此敘明。
六、扣案如附表編號一之物，係違禁物，應依刑法第三十八條第
    一項第一款規定，宣告沒收；扣案如附表編號二至二十七之
    物，其中具殺傷力之子彈九顆（附表編號四、五、十九，詳
    見內政部警政署刑事警察局九十四年一月三日刑鑑字第0930
    234026號槍彈鑑定書第二頁鑑驗結果三，及內政部警政署刑
    事警察局九十五年一月十一日刑鑑字第0940199249號函說明
    欄第二項），雖經試射擊發而失其違禁物之性質，惟仍屬被
    告因犯罪所得之物；其餘扣案物均屬供被告犯罪所用或供犯
    罪預備之物，且附表編號二至二十七之物均屬被告所有，業
    據被告供承在卷（九十四年度偵字第一七九五號偵卷第十七
    頁、九十四年度偵字第一八九六號偵卷第十一頁），爰依刑
    法第三十八條第一項第二、三款之規定，宣告沒收。
據上論斷，應依刑事訴訟法第三百六十九條第一項前段、第三百
六十四條、第二百九十九條第一項前段，修正前槍砲彈藥刀械管
制條例第十一條第五項、第一項、第十二條第一項、（修正後）
刑法第二條第一項、第十一條前段、第二十五條第二項、第四十
七條第一項、第四十二條第二項、第五十五條前段、第三十八條
第一項第一款、第二款、第三款，判決如主文。
本案經檢察官黃東焄到庭執行職務。
中    華    民    國    95    年    12   月    28    日
                  刑事第一庭審判長法  官  蔡  長  溪
                                  法  官  陳  春  秋
                                  法  官  林  俊  益
以上正本證明與原本無異。
如不服本判決，應於收受送達後十日內向本院提出上訴書狀，其
未敘述上訴之理由者並得於提起上訴後十日內向本院補提理由書
。
                                  書記官  廖  月  女
中    華    民    國    96    年    1     月    2     日
附錄：本案論罪科刑法條全文
修正前槍砲彈藥刀械管制條例第十一條
未經許可，製造、販賣或運輸第四條第一項第一款所稱其他可發
射金屬或子彈具有殺傷力之各式槍砲者，處五年以上有期徒刑，
併科新臺幣一千萬元以下罰金。
未經許可，轉讓、出租或出借前項所列槍砲者，處三年以上十年
以下有期徒刑，併科新臺幣七百萬元以下罰金。
意圖供自己或他人犯罪之用，而犯前二項之罪者，處無期徒刑或
七年以上有期徒刑，併科新臺幣一千萬元以下罰金。
未經許可，持有、寄藏或意圖販賣而陳列第一項所列槍砲者，處
一年以上七年以下有期徒刑，併科新臺幣七百萬元以下罰金。
第一項至第三項之未遂犯罰之。
槍砲彈藥刀械管制條例第十二條
未經許可，製造、販賣或運輸子彈者，處一年以上七年以下有期
徒刑，併科新臺幣五百萬元以下罰金。
未經許可，轉讓、出租或出借子彈者，處六月以上五年以下有期
徒刑，併科新臺幣三百萬元以下罰金。
意圖供自己或他人犯罪之用，而犯前二項之罪者，處三年以上十
年以下有期徒刑，併科新臺幣七百萬元以下罰金。
未經許可，持有、寄藏或意圖販賣而陳列子彈者，處五年以下有
期徒刑，併科新臺幣三百萬元以下罰金。
第一項至第三項之未遂犯罰之。
附表
┌──────────────────────────────────────┐
│附表：應沒收之物                                                            │
├──┬────────────────┬───┬──────────────┤
│編號│品名                            │數量  │備註                        │
├──┼────────────────┼───┼──────────────┤
│一  │可供貝瑞塔改造手槍使用之土造金屬│一支  │九十四年度偵字第一七九五號偵│
│    │槍管                            │      │卷第二六頁扣押物品目錄表，記│
│    │                                │      │載為改造槍管。              │
├──┼────────────────┼───┼──────────────┤
│二  │仿BERETTA廠M84型半自動手槍製造之│一支  │(一)九十四年度偵字第一七九五號│
│    │玩具手槍                        │      │  偵卷第二六頁扣押物品目錄表│
│    │                                │      │  ，記載為改造手槍。        │
│    │                                │      │(二)含彈匣壹個，槍枝管制編號一│
│    │                                │      │  000000000號。    │
├──┼────────────────┼───┼──────────────┤
│三  │仿FN廠半自動手槍製造之玩具手槍  │一支  │(一)同上(一)。                  │
│    │                                │      │(二)含彈匣壹個，槍枝管制編號一│
│    │                                │      │  000000000號。    │
├──┼────────────────┼───┼──────────────┤
│四  │彈頭直徑七‧九㎜土造子彈        │七顆  │(一)九十四年度偵字第一七九五號│
│    │                                │      │  偵卷第二六頁扣押物品目錄表│
│    │                                │      │  ，記載為改造子彈。        │
│    │                                │      │(二)原均具殺傷力，均已因鑑定試│
│    │                                │      │  射擊發。                  │
├──┼────────────────┼───┼──────────────┤
│五  │彈頭直徑八‧五六㎜土造子彈      │一顆  │(一)同上(一)。                  │
│    │                                │      │(二)原具殺傷力，已因鑑定試射擊│
│    │                                │      │  發。                      │
├──┼────────────────┼───┼──────────────┤
│六  │金屬材質彈簧                    │一條  │九十四年度偵字第一七九五號偵│
│    │                                │      │卷第二六頁扣押物品目錄表，記│
│    │                                │      │載為改造槍枝用彈簧。        │
├──┼────────────────┼───┼──────────────┤
│七  │玩具槍之金屬擊鎚                │一個  │九十四年度偵字第一七九五號偵│
│    │                                │      │卷第二六頁扣押物品目錄表，記│
│    │                                │      │載為改造槍枝擊鎚。          │
├──┼────────────────┼───┼──────────────┤
│八  │玩具金屬彈殼                    │二個  │九十四年度偵字第一七九五號偵│
│    │                                │      │卷第二六頁扣押物品目錄表，記│
│    │                                │      │載為改造子彈半成品。        │
├──┼────────────────┼───┼──────────────┤
│九  │仿BERETTA廠84型半自動手槍製造之 │一支  │(一)九十四年度偵字第一八九六號│
│    │玩具手槍                        │      │  第二六頁扣押物品目錄表，記│
│    │                                │      │  載為道具槍。              │
│    │                                │      │(二)含彈匣壹個，槍枝管制編號：│
│    │                                │      │  0000000000號。  │
├──┼────────────────┼───┼──────────────┤
│十  │仿WATLHER廠PPK/S型半自動手槍製造│一支  │九十四年度偵字第一八九六號偵│
│    │之金屬槍身                      │      │卷第二六頁扣押物品目錄表，記│
│    │                                │      │載為槍枝零組件（槍身）。    │
├──┼────────────────┼───┼──────────────┤
│十一│仿COLT廠1908 CALIBER 25型半自動 │一支  │同上                        │
│    │手槍製造之金屬槍身              │      │                            │
├──┼────────────────┼───┼──────────────┤
│十二│仿BERETTA廠84型半自動手槍製造之 │一支  │同上                        │
│    │金屬槍身                        │      │                            │
├──┼────────────────┼───┼──────────────┤
│十三│仿WATLHER廠PPK/S型半自動手槍製造│一個  │九十四年度偵字第一八九六號偵│
│    │之金屬滑套                      │      │卷第二六頁扣押物品目錄表，記│
│    │                                │      │載為槍枝零組件（滑套）。    │
├──┼────────────────┼───┼──────────────┤
│十四│仿COLT廠1908 CALIBER 25型半自動 │一個  │同上                        │
│    │手槍製造之金屬滑套              │      │                            │
│    │                                │      │                            │
├──┼────────────────┼───┼──────────────┤
│十五│仿BERETTA廠84型半自動手槍製造之 │一個  │同上                        │
│    │金屬滑套                        │      │                            │
│    │                                │      │                            │
├──┼────────────────┼───┼──────────────┤
│十六│仿WATLHER廠PPK/S型半自動手槍製造│一個  │九十四年度偵字第一八九六號偵│
│    │之金屬彈匣                      │      │卷第二六頁扣押物品目錄表，記│
│    │                                │      │載為槍枝零組件（彈匣）。    │
│    │                                │      │                            │
├──┼────────────────┼───┼──────────────┤
│十七│仿BERETTA廠84型半自動手槍製造之 │一個  │同上                        │
│    │金屬彈匣                        │      │                            │
│    │                                │      │                            │
│    │                                │      │                            │
├──┼────────────────┼───┼──────────────┤
│十八│玩具金屬槍管                    │一支  │九十四年度偵字第一八九六號偵│
│    │                                │      │卷第二六頁扣押物品目錄表，記│
│    │                                │      │載為槍枝零組件（槍管）。    │
├──┼────────────────┼───┼──────────────┤
│十九│彈頭直徑八‧六㎜之土造子彈      │一顆  │(一)九十四年度偵字第一八九六號│
│    │                                │      │  偵卷第二六頁扣押物品目錄表│
│    │                                │      │  ，記載為改造子彈。        │
│    │                                │      │(二)原具殺傷力，已因鑑定試射而│
│    │                                │      │  擊發。                    │
├──┼────────────────┼───┼──────────────┤
│二十│彈頭直徑八‧六㎜土造子彈        │二顆  │同上(一)                      │
│    │                                │      │                            │
├──┼────────────────┼───┼──────────────┤
│二一│彈頭直徑八‧八㎜土造子彈        │二顆  │同上(一)                      │
│    │                                │      │                            │
├──┼────────────────┼───┼──────────────┤
│二二│底火                            │一盒  │九十四年度偵字第一八九六號偵│
│    │                                │      │卷第二六頁扣押物品目錄表，記│
│    │                                │      │載為華山牌底火。            │
├──┼────────────────┼───┼──────────────┤
│二三│沖天炮火藥                      │十二盒│九十四年度偵字第一八九六號第│
│    │                                │      │二七頁扣押物品目錄表。      │
├──┼────────────────┼───┼──────────────┤
│二四│鑽臺                            │一臺  │九十四年度偵字第一八九六號第│
│    │                                │      │二六頁扣押物品目錄表。      │
├──┼────────────────┼───┼──────────────┤
│二五│鑽孔機                          │一臺  │同上。                      │
│    │                                │      │                            │
├──┼────────────────┼───┼──────────────┤
│二六│砂輪研磨機                      │一臺  │同上。                      │
│    │                                │      │                            │
├──┼────────────────┼───┼──────────────┤
│二七│挫刀                            │一支  │九十四年度偵字第一八九六號第│
│    │                                │      │二七頁扣押物品目錄表。      │
└──┴────────────────┴───┴──────────────┘


司法院資訊處製作；財團法人民間司法改革基金會備份。
